【裁判字號】    91,家聲,88
【裁判日期】    920120
【裁判案由】    
【裁判全文】
臺灣高雄地方法院民事裁定  九十一年度家聲字第八八號
    聲  請  人  財政部國有財產局
    法定代理人  乙○○
    代  理  人  甲○○
    送達代收人  丙○○
右聲請人聲請核定遺產管理人報酬事件，本院裁定如左：
    主      文
聲請人任被繼承人丁○○之遺產管理人之報酬定為新臺幣伍萬元。
其餘聲請駁回。
程序費用由聲請人負擔。
    理      由
一、按遺產管理人，得請求報酬，其數額由親屬會議按其勞力及其與被繼承人之關係
    酌定之；依本法之規定應開親屬會議時，由當事人、法定代理人或其他利害關係
    人召集之；親屬會議不能召開或召開有困難時，依法應經親屬會議處理之事項，
    由有召集權人聲請法院處理之，民法第一千一百八十三條、第一千一百二十九條
    、第一千一百三十二條第二項前段分別定有明文。又依非訟事件法第七十八條關
    於：「本法及民法關於選定遺產管理人之規定，於前項選任遺產管理人準用之」
    之規定，可知前開聲請法院酌給遺產管理報酬之規定，於法院依民法第一千一百
    七十八條第二項選任之遺產管理人亦有其適用。
二、聲請意旨略以：聲請人前經鈞院以九十年聲字第四一二號民事裁定，選任為被繼
    承人丁○○之遺產管理人，並准對被繼承人丁○○之繼承人、債權人及受遺贈人
    於一定期限內承認繼承、報明債權或願受遺贈與否之聲明等事項為公示催告，而
    於民國九十年七月十九日刊登於台灣新生報第十五版一天。查被繼承人丁○○遺
    有臺灣土地銀行新興分行存款等共計新臺幣（下同）一千六百十四萬零三百三十
    一元，惟因聲請人係由法院以裁定選任，被繼承人丁○○並無親屬會議可資酌定
    遺產管理人報酬數額，是聲請人之管理報酬應由鈞院酌定之，爰依民法第一千一
    百八十三條及財政部訂頒「代管無人承認繼承遺產作業要點」第十四條第三項之
    規定，聲請裁定被繼承人丁○○遺產現值百分之一之管理報酬，即十六萬一千四
    百零三元等語。並提出本院九十年度聲字第四一二號民事裁定暨確定證明書、本
    院九十年度繼催字第二五七號民事裁定、登報證明、被繼承人丁○○遺產現金明
    細表、臺灣土地銀行新興分行九十年八月十六日興存字第九○○○五四五號函、
    台南郵局九十年七月十一日營00000000－00二號函、台灣南區郵政管
    理局九十年十一月六日儲00000000－00七號函、高雄市第三信用合作
    社九十年十一月七日高三信社秘文字第一二六○號函、財產查詢清單、代管無人
    承認繼承遺產作業要點等件為證。
三、經查：
  (一)被繼承人丁○○於八十九年九月十一日去世，其在台並無任何親屬，不能召集親
    屬會議選定遺產管理人，而由本院選任聲請人為遺產管理人等情，有本院九十年
    度聲字第四一二號民事裁定一份在卷可稽。準此，聲請人自難召開被繼承人丁○
    ○之親屬會議酌定其管理丁○○遺產之報酬甚明，是其本於利害關係人之地位，
    向本院聲請酌定其任遺產管理人之報酬，揆諸首揭說明，自屬有據。
  (二)其次，聲請人主張丁○○之遺產經其查詢結果，遺有臺灣土地銀行新興分行、台
    南郵局、臺灣銀行大昌分行、臺灣南區郵政管理局、高雄市第三信用合作社等存
    款共計一千六百十四萬零三百三十一元之事實，已據其提出丁○○遺產現金明細
    表及該等金融機構函為證，經核均無不合，應堪信為真實。至聲請人雖提出財政
    部訂頒之「代管無人承認繼承遺產作業要點」，並援引該要點第十四點第三項規
    定請求本院酌定管理遺產報酬為被繼承人丁○○之遺產現值百分之一云云，然前
    開作業要點並非拘束法院之法令，本院自不須因此即必全數准予該金額，且依該
    要點第十四條第三項規定：「遺產之收益及負擔：‧‧‧（三）管理報酬：應依
    民法第一千一百八十三條規定，聲請法院酌定，並請優先分配，其請求標準，不
    得低於孳息收入部分十分之三及遺產現值百分之一。‧‧‧」，僅謂聲請人於提
    出聲請時，所請求之報酬不得低於遺產現值百分之一，非指法院必須全額核給。
    再參以前開民法第一千一百八十三條規定可知，本院酌定聲請人之遺產管理報酬
    時，仍應按其勞力酌定之。本院審酌聲請人所提出之被繼承人丁○○之遺產雖達
    一千六百十四萬零三百三十一元，惟均係儲存於金融機構之現金，並不須要進行
    聲請拍賣等等繁瑣手續，處理所需時間非久，且多係公文往返，耗費人力亦非多
    ，而被繼承人丁○○與交通部電信總局關於宿舍返還之爭執，業已判決確定，聲
    請人僅須代負返還之責即可，亦非艱困之工作，認本件聲請人聲請管理被繼承人
    丁○○之遺產之報酬於五萬元之範圍內，屬正當合法，應予准許。至其逾此部分
    之請求，即屬無據，應予駁回。
四、依民法第一千一百五十條前段，裁定如主文。
中      華      民      國    九十二    年      一      月    二十      日
                              臺灣高雄地方法院家事法庭
~B法      官  李麗珠
右為正本係照原本作成。
如對本裁定抗告須於裁定送達後十日內向本院提出抗告狀。
中      華      民      國    九十二    年      一      月    二十      日
~B法院書記官  梁  竫


司法院資訊處製作；財團法人民間司法改革基金會備份。
